【裁判字號】    88,易,2177
【裁判日期】    890111
【裁判案由】    竊盜
【裁判全文】
臺灣臺北地方法院刑事判決              八十八年度易字第二一七七號
    公  訴  人  臺灣臺北地方法院檢察署檢察官
    被      告  乙○○○
右列被告因竊案件，經檢察官提起公訴（八十八年度偵字第九六一四號），本院判
決如左：
    主      文
乙○○○竊盜，處有期徒刑參月。
    事      實
一、乙○○○有竊前科，但不構成累犯。竟意圖為自己不法之所有，於民國八十八
    年四月二十一日十八時許（即下午六時許，起訴書誤為下午八時許），前往台北
    市○○○路九三號美美美銀樓（負責人為甲○○），向顧店之鄭美雲（為甲○○
    之妻）佯稱要購買男鑽戒，鄭美雲拿出鑽戒供乙○○○選看；當時該銀樓內尚有
    其他客人，乙○○○趁鄭美雲不注意之際，竊取一只價值新台幣（下同）十二萬
    元之一點零八克拉彩鑽白Ｋ金男戒指，得手後，放入右邊褲袋內，適甲○○回店
    內看見乙○○○之動作，但不敢確定乙○○○有竊，乙○○○即稱錢在外面車
    上，鄭美雲隨其外出拿錢，但店外並無車輛，鄭美雲要乙○○○回銀樓內，甲○
    ○請乙○○○把東西拿出來，乙○○○才將竊得之前述鑽戒從褲袋內拿出。
二、案經被害人甲○○告訴，由台北市政府警察局萬華分局移送，由台灣台北地方法
    院檢察署檢察官偵查起訴。
    理      由
一、訊據被告乙○○○否認有竊之情事，辯稱：「我沒有放在口袋，有拿在手上，
    後來給他（指甲○○）太太」，「那天我只是進去看一看」、「我每天吃藥，那
    天案發剛好沒吃」等語。並提出台北市立療養院記載被告為精神分裂病患者之診
    斷證明書一件為證。本院囑託台北市立療養院對被告為精神狀態鑑定，經該醫院
    鑑定以：「蕭周女於鑑定當時之外顯行為一如常人，迴異於一般罹患「精神分裂
    症」等呈現「退化性」病程之重大精神病患者，且除自稱罹患「精神病」外，對
    於「罹患精神病」之切身經驗皆無法為充分、可信之陳述。蕭周女自七十九年六
    月十五日至八十八年九月九日於本院門診就診共十六次，曾受「妄想性精神病」
    （即「妄想病」）、「精神分裂症」（即「精神分裂病」）之重大精神病診斷。
    然以蕭周女於鑑定當時如常人般完好之精神狀況，對照其就診時間、「病情」陳
    述與近乎每次就診皆索取診斷書之行為，再參照其過往為竊犯行之時間與審判
    記錄，顯示－
    (一)前列重大精神病診斷，應係門診應診醫師在基於「蕭周女『就診』之目的僅為
      『求醫』」之假設，從而認定其關於「病情」之陳述盡皆屬實，且未能得見其
      他重要相關資料（如：蕭周女於就診前緊接時間中因竊犯行而遭法辦之資料
      ）之情況下所為（蕭周女在本院病歷中之診斷，於本次鑑定後已行改正）。
    (二)蕭周女至本院－與其他精神科醫療機構－就診，其目的應非「求醫」而係為索
      取載有精神疾病病名之診斷書，再於其所犯竊案之偵查或審判階段提出診斷
      書，以一己「精神障礙」為由，謀取不起訴處分或刑責之阻卸」。因認被告並
      未呈現明顯之精神障礙，其於八十八年四月二十一日為竊行為時之精神狀態
      自無精神耗弱或心神喪失之情事。有同療養院八十八年十二月十三日北市療成
      字第八八六０九八九九００號函檢送之精神鑑定報告書可稽。其鑑定就被告之
      診療記錄與被告以前刑案之記錄對勘，及被告對於罹患精神病之切身經驗皆無
      法為充分，可信之陳述。所為之鑑定自足供本件之參考。被告行竊之經過業據
      被害人甲○○，在本院指訴明確，有贓物領據一附可資佐證。又查被告在偵查
      中供稱其去銀樓看鑽戒時，身上只有幾千元，益可見被告去銀樓意在行竊，而
      非有買鑽戒之準備。被告偵查中聲請傳訊之證人丙○○，在本院證稱：「（被
      告）他在銀樓做什麼，我不知道」。被告之精神狀態並無異常，有竊之認識
      及行為，罪證明確，犯行堪予認定。
二、核被告所為應成立刑法第三百二十條第一項之竊罪。爰審酌被告犯罪之動機、
    目的、手段、所生危害、犯罪後之態度及其他一切情狀，量處如主文所示之刑，
    以示儆懲。
據上論斷，應依刑事訴訟法第二百九十九條第一項前段、刑法第三百二十條第一項、
罰金罰鍰提高標準條例第一條前段判決如主文。
本案經檢察官孟玉梅到庭執行職務
中      華      民      國      八十九      年     一     月    十一    日
                                      臺灣臺北地方法院刑事第五庭
                                              法  官  吳  昆  榮
右正本證明與原本無異。
如不服本判決，應於判決送達後十日內，向本院提出上訴狀。
                                              書記官  殷  玉  芬
中      華      民      國      八十九      年     一     月     十三   日
刑法第三百二十條
一意圖為自己或第三人不法之所有，而竊取他人之動產者，為竊盜罪，處五年以下有
  期徒刑、拘役或五百元以下罰金。
二意圖為自己或第三人不法利益，而竊佔他人之不動產者，依前項之規定處斷。
三前二項之未遂犯罰之。


司法院資訊處製作；財團法人民間司法改革基金會備份。
